臺灣桃園地方法院刑事判決　　　　　　　93年度訴字第2116號
公　訴　人　臺灣桃園地方法院檢察署檢察官
被　　　告　甲○○　男　34歲.
上列被告因偽造文書等案件，經檢察官提起公訴（93年度偵字第
6326號），被告於本院審理時，就被訴事實為有罪之陳述，經告
知簡式審判程序之旨，並聽取當事人意見後，本院合議庭裁定由
受命法官獨任進行簡式審判程序，判決如下：
    主  文
范陽明連續行使偽造私文書，處有期徒刑陸月，如易科罰金，以
以參佰元折算壹日。附表一、三所示之簽帳單顧客存根聯陸張、
附表一、三所示之簽帳單商店存根聯上偽造「乙○○」署名陸枚
、中國信託商業銀行股份有限公司信用卡申請書、專案貸款申請
書及友邦國際信用卡股份有限公司信用卡申請書上偽造「乙○○
」之署押各壹枚及友邦國際信用卡股份有限公司所核發卡號為肆
陸參玖壹參0000000000號之信用卡壹張均沒收之。
    事  實
一、緣范陽明與乙○○於民國八十九年間，同在位於桃園縣平鎮
    市○○○路八號之「耀文電子工業股份有限公司」任職，二
    人為同事關係，私交甚篤，因范陽明經濟狀況欠佳，乙○○
    遂將其所有，中國信託商業銀行股份有限公司（下稱：中國
    信託）所核發卡號為0000000000000000號
    之信用卡交予范陽明使用，惟言明所生債務由范陽明自行承
    擔，范陽明應允之並向中國信託變更上開信用卡帳單寄送地
    址至其位於新竹縣住處。然范陽明於取得上開信用卡後，刷
    卡無度，迄八十九年十一月止，即消費超過九萬元，正思索
    該如何繳納時，於八十九年下旬某日，范陽明無意間拾得乙
    ○○遺落在公司成品倉庫，內置有身乙○○身分證之皮包一
    只後，竟基於行使偽造私文書及為自己不法所有之概括犯意
    ，先以影印方式取得乙○○身分證影本後方將皮包返還予乙
    ○○，並：
  (一)先於八十九年十一月間某日，在桃園縣某處，取得友邦國際
    信用卡股份有限公司（下稱：友邦公司）信用卡申請書後，
    佯以乙○○名義填寫申請書，並偽簽乙○○之署名一枚，另
    除表示欲申請信用卡外，並提供乙○○前揭所借用之中國信
    託信用卡卡號，表明欲辦理信用卡餘額代償，使友邦公司陷
    於錯誤，誤認係乙○○欲申請信用卡餘額代償，而核發卡號
    為000000000000000號之信用卡一張並代替
    范陽明償還九萬元之信用卡帳款。范陽明於取得該張信用卡
    後，先於該信用卡之背面偽造「乙○○」之署押一枚，復自
    同年十一月二日起至八十九年十一月十七日止，連續在附表
    一所示之時、地，行使該信用卡，並在信用卡消費簽帳單上
    之顧客簽名欄內偽簽「乙○○」之署押八枚（一式二聯，含
    客戶存根聯及商店存根聯上複寫之署押），以表示乙○○確
    認交易標的及金額，及向發卡銀行簽帳消費之意，作為特約
    商店向發卡銀行請款之用，而連續偽造信用卡簽帳單並將偽
    造完成之簽帳單中之商店存根聯交付於特約商店人員，以供
    核對信用卡背面「乙○○」署押而行使之，致使各該特約商
    店人員誤認係乙○○本人之消費而陷於錯誤，並交付如附表
    一所示金額之物品，前後共計詐得新臺幣四萬五千八百二十
    二元。甲○○復於附表二編號二至五所示之時間，連續在臺
    灣、香港等地，使用前揭信用卡於自動提款機，並輸入友邦
    公司寄發信用卡時所附之密碼後，使該自動付款設備誤認係
    乙○○本人欲借貸現金，而如數交付予范陽明，前後共計詐
    得新臺幣十萬九千八百元及港幣四千二百元，足生損害於友
    邦公司對信用卡客戶管理之正確性及乙○○。
  (二)另於八十九年十二月初某日，在桃園縣中壢市某統一超商內
    ，佯以乙○○名義，填寫中國信託信用卡申請書，並於該申
    請書上偽簽乙○○之署名一枚後，郵寄予中國信託以為行使
    ，使中國信託誤以為確係乙○○本人申請信用卡，而核發卡
    號為0000000000000000號及000000
    0000000000號之信用卡各一張予范陽明。范陽明
    於取得該張信用卡後，先於該信用卡之背面偽造「乙○○」
    之署押各一枚後（信用卡嗣已剪卡滅失），持其中卡號為0
    000000000000000號之信用卡，連續於附表
    三所示時間行使該信用卡，並在信用卡消費簽帳單上之顧客
    簽名欄內偽簽「乙○○」之署押四枚（一式二聯，含客戶存
    根聯及商店存根聯上複寫之署押），以表示乙○○確認交易
    標的及金額，及向發卡銀行簽帳消費之意，作為特約商店向
    發卡銀行請款之用，而連續偽造信用卡簽帳單並將偽造完成
    之簽帳單中之商店存根聯交付於特約商店人員，以供核對信
    用卡背面「乙○○」署押而行使之，致使各該特約商店人員
    誤認係乙○○本人之消費而陷於錯誤，並交付如附表三所示
    金額之物品，前後共計詐得新臺幣一萬二千四百元（起訴書
    誤載為十四萬一千二百八十四元）足生損害於中國信託及乙
    ○○。
  (三)復於八十九年十二月間某日，得知可向中國信託申辦專案貸
    款，惟需於中國信託開立有帳戶方可，范陽明即向乙○○訛
    稱欲向其借用中國信託帳戶供其友人匯款之用，乙○○不疑
    有他而告知，范陽明即在其位於桃園縣平鎮市○○路○段二
    六二號十四樓之二住處，佯以乙○○名義填寫中國信託專案
    貸款申請書，並於該申請書上偽簽乙○○之署名一枚後，郵
    寄予中國信託以為行使，使中國信託誤以為確係乙○○本人
    申請專案貸款，而撥款二十萬元至乙○○在中國信託所開立
    帳號為0000000000000號之帳戶內，范陽明復
    致電乙○○，告知其友人業已匯款，要求乙○○匯款三萬五
    千元至其帳戶另提領十二萬元之現金交付之，乙○○誤以為
    其帳戶內增生之二十萬元確係范陽明之友人所匯，遂依范陽
    明之指示如數交付之，足生損害於中國信託對客戶貸款管理
    之正確性及乙○○。迨九十年二月間，因范陽明無力清償上
    開債務，中國信託遂向乙○○催討上開帳款，乙○○向銀行
    查詢後，始知悉上情。
二、案乙○○訴由桃園縣政府警察局平鎮分局報請臺灣桃園地方
    法院檢察署檢察官偵查起訴。
    理  由
一、訊之被告范陽明對上開犯罪事實，於本院審理時坦承不諱，
    核與告訴人乙○○於本院審理時指述大致相符，此外復有友
    邦公司於九十四年四月十八日以友字第○九四○四一八○○
    一號函檢送之信用卡申請書、卡號為0000000000
    000000號信用卡之消費明細資料及中國信託於九十四
    年五月二十日向本院陳報以乙○○名義申辦卡號為0000
    000000000000、0000000000000
    000號信用卡之申請書、上開信用卡之消費明細表及專案
    貸款申請書資料附卷可稽，是堪認被告自白與事實相符，應
    可採為本案論罪科刑之依據。綜上，本件事證明確，被告犯
    行洵堪認定，應依法論科。
二、論罪科刑部分：
  (一)被告佯以乙○○名義，向友邦公司及中國信託申請信用卡，
    復刷卡消費及以乙○○名義向中國信託申辦專案貸款部分，
    係犯刑法第二百十六條、第二百十條行使偽造私文書罪及同
    法第三百三十九條第一項之詐欺取財罪：
    按在信用卡背面簽名欄簽名，自形式上觀察即足以表示簽名
    者於信用卡有效期間內，有權使用該信用卡之辨識及為消費
    時比對筆跡以確定是否為本人之用，亦即持有該信用卡即可
    在約定之商店消費，係私文書之一種，被告偽造「乙○○」
    之署押於信用卡之背面，自應構成偽造私文書罪；又被告偽
    造「乙○○」之署押於消費簽帳單上，依習慣為表示領取該
    帳單之證明，與收據之性質相同，依刑法第二百二十條第一
    項之規定，論以同法第二百十條之偽造私文書罪；又被告於
    信用卡背面及簽帳單上偽造署押之行為為偽造私文書之部分
    行為，均不另論偽造署押罪。又持偽簽「乙○○」之信用卡
    以及在簽帳單上偽簽「乙○○」之署押後，交給櫃臺收銀員
    ，均已達行使階段，其偽造之低度行為為行使之高度行為所
    吸收，應依行使偽造私文書罪處斷。另就被告佯以乙○○名
    義向中國信託申請專案貸款部分，被告係利用不知情之乙○
    ○以現金提領或匯款方式取得其向中國信託詐欺之金錢，核
    其所為應係刑法第三百三十九條第一項詐欺罪之間接正犯。
    被告先後多次詐欺取財及行使偽造私文書等犯行，時間緊接
    ，手法相同，且係犯構成要件相同之罪名，顯均係基於概括
    犯意反覆為之，應分別依連續犯之規定以行使偽造私文書一
    罪論及詐欺取財既遂罪論以一罪，二罪間有方法、目的之牽
    連關係，應從一重論以連續行使偽造文書罪。
  (二)而就被告持乙○○名義由友邦公司所核發之信用卡預借現金
    部分，係犯刑法第三百三十九條之二第一項之不正利用自動
    付款設備詐欺罪：
    被告為無提款權人，於附表二所示之時間，利用「乙○○」
    之信用卡鍵入密碼後，以此不正方法，使自動付款設備誤認
    係有提款權人之真正提款而支付款項，自應構成以不正方法
    由自動付款設備取得他人之物罪，被告先後多次利用前揭信
    用卡自自動付款設備取得款項，時間緊接，觸犯構成要件相
    同之罪，顯係基於概括犯意反覆為之，為連續犯，應依刑法
    第五十六條規定以一罪論。本件公訴人雖未論及此部份之法
    條，惟起訴事實既已論及該部分犯罪事實，是應係漏載法條
    ，本院自亦得併予審理。
  (三)而被告所犯上開連續行使偽造私文書罪及連續不正利用自動
    付款設備詐欺罪間，有方法結果之牽連犯關係，應從一重之
    連續行使偽造私文書罪處斷。另犯罪事實一、(一)部分雖未據
    公訴人提起公訴，然本院審理後，認該部分犯罪事實與公訴
    人提起公訴部分有連續犯之裁判上一罪關係，已如前述，自
    為起訴效力所及，本院自應併予審究，附此敘明。爰審酌被
    告之素行、僅因缺錢花用及為償債之故而不思正當方式取得
    財物、竟利用別人之信任而為本件犯行、對中國信託、友邦
    公司及乙○○造成之損害程度非輕、所取得之財物價值及金
    額，以及犯罪後坦承犯行、且業與告訴人乙○○達成和解等
    一切情狀，量處如主文所示之刑，並諭知易科罰金之折算標
    準，以示警懲。
  (四)被告於中國信託信用卡申請書、專案貸款申請書及友邦公司
    信用卡申請書上偽造「乙○○」之署押共三枚，應依刑法第
    二百十九條之規定宣告沒收。未扣案如附表一、三所示偽造
    「乙○○」署名之簽帳單顧客收執聯共六張，均為被告所有
    ，且係供其犯罪所得之物，雖未扣案，然並無證據證明業已
    滅失，依刑法第三十八條第一項第三款規定沒收；其上偽造
    之「乙○○」署名已隨之沒收在內，不另諭知沒收。另上述
    偽造簽帳單之特約商店存根聯，已交予店家，並非被告所有
    ，惟其上偽造「乙○○」之署名六枚，應依刑法第二百十九
    條之規定宣告沒收。至友邦銀行所核發乙○○名義之信用卡
    ，為被告犯罪所得之物，爰依刑法第三十八條第一項第三款
    宣告沒收之，至該信用卡既已宣告沒收，其上偽造之「乙○
    ○」署名即無再依刑法第二百十九條之規定，予以宣告沒收
    之必要；另前開中國信託所核發乙○○名義之信用卡二張雖
    未經扣案，然被告於本院調查時陳稱已返還乙○○，而告訴
    人乙○○則表示上開信用卡其業剪卡丟棄了等語，故足證上
    開信用卡業已業滅失，爰不另為沒收之諭知，附此敘明。
據上論斷，應依刑事訴訟法第二百七十三條之一第一項、第二百
九十九條第一項前段，刑法第五十六條、第二百十條、第二百十
六條、第三百三十九條第一項、第三百三十九條之二第一項、第
五十五條、第四十一條第一項前段、第三十八條第一項第三款、
第二百十九條，罰金罰鍰提高標準條例第一條前段、第二條，判
決如主文。
本案經檢察官廖先志到庭執行職務。
中　　華　　民　　國　  94  　年　　6 　　月　　21    日
               臺灣桃園地方法院刑事第十庭
                        法  官  柯姿佐
以上正本證明與原本無異。
如不服本判決，應於判決送達後10日內向本院提出上訴狀（應附
繕本），上訴於臺灣高等法院。
　　　　　　　　　　　　書記官　張淑芬
中　　華　　民　　國　  94  　年　　6 　　月　　23    日
附錄論罪科刑法條
中華民國刑法第210條
(偽造變造私文書罪)
偽造、變造私文書，足以生損害於公眾或他人者，處五年以下有
期徒刑。
中華民國刑法第216條
(行使偽造變造或登載不實之文書罪)
行使第二百十條至第二百十五條之文書者，依偽造、變造文書或
登載不實事項或使登載不實事項之規定處斷。
中華民國刑法第339條第1項
(普通詐欺罪)
意圖為自己或第三人不法之所有，以詐術使人將本人或第三人之
物交付者，處五年以下有期徒刑、拘役或科或併科一千元以下罰
金。
中華民國刑法第339條之2第1項
意圖為自己或第三人不法之所有，以不正方法由自動付款設備取
得他人之物者，處三年以下有期徒刑、拘役或一萬元以下罰金。
附表一
┌──┬──────┬─────────┬───────┐
│編號│  消費時間  │  特  約  商  店  │ 消 費 金 額  │
│    │            │                  │ （新臺幣）   │
├──┼──────┼─────────┼───────┤
│ 一 │八十九年十一│    百宮小吃店    │  三萬元      │
│    │月二日      │                  │              │
├──┼──────┼─────────┼───────┤
│ 二 │八十九年十一│亞太量販店--新竹忠│九千七百二十元│
│    │月三日      │孝店              │              │
├──┼──────┼─────────┼───────┤
│ 三 │八十九年十一│    遠盟電信      │一千一百八十八│
│    │月三日      │                  │元            │
├──┼──────┼─────────┼───────┤
│ 四 │八十九年十一│亞太量販店--新竹忠│四千九百十四元│
│    │月十七日    │孝店              │              │
└──┴──────┴─────────┴───────┘
附表二
┌──┬─────────┬──────┬───────┐
│編號│   時      間     │ 項     目  │   金    額   │
├──┼─────────┼──────┼───────┤
│ 一 │八十九年十月二十六│信用卡餘額代│新臺幣九萬元  │
│    │日                │償          │              │
├──┼─────────┼──────┼───────┤
│ 二 │九十年四月一日    │  預借現金  │港幣二千五百元│
├──┼─────────┼──────┼───────┤
│ 三 │九十年十一月三日  │  預借現金  │港幣一千七百元│
├──┼─────────┼──────┼───────┤
│ 四 │九十年六月十五日  │  預借現金  │新臺幣一萬二千│
│    │                  │            │元            │
├──┼─────────┼──────┼───────┤
│ 五 │九十年八月十八日  │  預借現金  │新臺幣七千八百│
│    │                  │            │元            │
└──┴─────────┴──────┴───────┘
附表三
┌──┬──────┬─────────┬───────┐
│編號│  消費時間  │  特  約  商  店  │ 消 費 金 額  │
│    │            │                  │ （新臺幣）   │
├──┼──────┼─────────┼───────┤
│ 一 │九十年一月四│桃源旅行社股份有限│   五千元     │
│    │日          │公司              │              │
├──┼──────┼─────────┼───────┤
│ 二 │九十年二月一│明臺產物保險股份有│  七千四百元  │
│    │日          │限公司            │              │
└──┴──────┴─────────┴───────┘
